臺灣臺中地方法院刑事判決　　　　　　　　　　　　　　九十三年度交易字第一號
　　公　訴　人　臺灣臺中地方法院檢察署檢察官
　　被　　　告　甲○○
右列被告因業務過失傷害案件，經檢察官提起公訴（九十二年度調偵字第二○五號）
，本院合議庭裁定適用簡式審判程序，判決如左：
    主  文
甲○○從事業務之人，因業務上之過失傷害人致重傷，處有期徒刑伍月，如易科罰金
，以佰元折算壹日。
    事  實
一、甲○○係臺中汽車客運股份有限公司營業大客車司機，為從事駕駛業務之人。於
    民國九十一年九月十七日晚上，駕駛車牌號碼ＦＯ—一一二號營業大客車，沿臺
    中市○○區○○路，由東往西方向，欲左轉東興路行駛。於同日晚上七時五十分
    許，途經臺中市○○區○○路與公益路口時，原應注意車前狀況，隨時採取必要
    之安全措施；行近行人穿越道前，應減速慢行，遇有行人穿越時，無論有無交通
    警察指揮或號誌指示，均應暫停讓行人先行通過。而依當時情形，天候晴朗、光
    線充足、道路無障礙物、視距良好，又無其他不能注意之情事，竟能注意而疏未
    注意前方適有行人丙○○，沿臺中市○○區○○路，由西往東方向穿越行人穿越
    道直行前來之狀況，於左轉時未暫停讓丙○○先行通過，致撞及丙○○，使之因
    而受有頭部外傷合併嚴重腦挫傷、急性左側硬腦膜下血腫之傷害，目前呈現輕度
    智能障礙狀態。甲○○於肇事後，於有偵查權限之人發覺犯罪前，主動打電話報
    警，並於警員吳明長到場處理時主動陳明係肇事者，自首接受裁判。
二、案經被害人丙○○之夫乙○○訴由臺中市警察局第四分局報告臺灣臺中地方法院
    檢察署檢察官偵查起訴。
    理  由
一、訊據被告甲○○對於右揭事實坦承不諱，核與告訴人乙○○指訴之情節相符，並
    有臺中市○○○道路交通事故調查報告表一紙、現場照片四張附卷可稽。又被害
    人丙○○確係因本件車禍受有頭部外傷合併嚴重腦挫傷、急性左側硬腦膜下血腫
    之傷害，目前呈現輕度智能障礙狀態，亦有診斷證明書數紙在卷可憑。且依中山
    醫學大學附設復健醫院民國九十三年二月十三日診斷證明書內容所載，被害人丙○○現仍有外創性腦傷，左側肢體輕癱、智能受損等傷害，於醫囑中並記載「患
    者目前智能受損，記憶力普遍不佳，外出時常不能認路回家，‧‧‧‧且需復健
    治療。目前觀察患者不能完全獨立生活，尚須長期依賴他人照顧，並無自己處理
    問題能力。」等語，是以被害人丙○○受傷之程度應已達刑法第十條第四項第六
    款之重傷害程度甚明。又公訴人於起訴書犯罪事實欄第二項記載「案經丙○○告
    訴及訴由臺中市警察局第四分局報告偵辦」等語。然查，被害人丙○○於九十二
    年三月十二日具狀向臺灣臺中地方檢察署提出傷害告訴，然該告訴狀後所附之林
    新醫院九十一年十月一日診斷證明書、臺中榮民總醫院九十二年一月三日診斷證
    明書均記載被告有意識不清之情形，中山醫學大學附設復健醫院九十二年一月二
    十三日之診斷證明書亦記載經診斷後被害人有創傷性赧此傷病左側肢體癱瘓、水
    腦症、高血壓等傷害，原偵查中丙○○之告訴代理人華嘉遠律師亦於九十三年二
    月六日具狀陳：「稱該委任狀係被害人丙○○之夫乙○○代其妻簽具的。」等語
    。是以被害人之前開診斷證明書內容及委任華嘉遠之告訴代理人委任狀係由乙○○簽具等情觀之，被害人於九十二年三月十二日具狀告訴時應尚無意識能力，是
    以被害人丙○○之告訴及委任告訴代理人之行為均不合法，被害人丙○○應非合
    法之告訴人。惟被害人丙○○之夫乙○○於九十一年十一月十一日在臺中市警察
    局第四分局黎明派出所警詢筆錄中已陳述：「（對本件車禍有無意見？）依法處
    理。」有該警詢筆錄附於九十一年度偵字第二四三七二號卷中（該卷第七頁）可
    稽，該陳述應認乙○○有追訴之意思，是以應可認被害人丙○○之夫乙○○於九
    十一年十一月十一日已以被害人之配偶身分獨立提出告訴，本件被害人之夫乙○○提出之過失傷害告訴應屬合法，訴追條件並無欠缺，本院仍得依法實體審理，
    附此敘明。按汽車行駛時，駕駛人應注意車前狀況，並隨時採取必要之安全措施
    ；又汽車行近行人穿越道前，應減速慢行，遇有行人穿越時，無論有無交通警察
    指揮或號誌指示，均應暫停讓行人先行通過，道路交通安全規則第九十四條第三
    項、第一百零三條分別訂有明文。被告於前揭時地駕駛車輛自應注意上述規定，
    且依其狀況，又非不能注意，竟疏未注意，以致肇事致人受傷，其行為自有過失
    ，是被告之過失行為與告訴人之重傷害間具有相當因果關係。而本件經送請鑑定
    後，亦認「行人係沿行人穿越道穿越道路，故不論行人行向之號誌顯示如何，許
    車撞及行人穿越道上之行人，已然違反道路交通安全規則第一○三條之規定」，
    有臺灣省臺中市區車輛行車事故鑑定委員會九十二年八月十九日中市鑑字第九二
    ○九三八號函分析意見一紙在卷可參；經送請覆議後，仍同此認定，有臺灣省車
    輛行車事故覆議鑑定委員會九十二年十一月二十四日府覆議字第九二一一一五三
    號函一紙附卷足憑。又觀諸卷附之現場圖及照片所示情形，告訴人遭撞及之地點
    係在行人穿越道上，雖被告所駕駛車輛之煞車痕僅一點九公尺、一點三公尺，當
    時行車速度應僅有每小時二十公里左右，確有可能剛起步，然此僅能認告訴人就
    本件車禍之發生與有過失，而無法完全解免被告之過失責任。因而認本件事證明
    確，被告犯行已堪認定。
二、被告甲○○係臺中汽車客運股份有限公司營業大客車司機，為從事駕駛業務之人
    ，核被告所為，係犯刑法第二百八十四條第二項後段之業務過失重傷害罪。被告
    為汽車駕駛人，行經行人穿越道，不依規定讓行人優先通行，因而致人受傷，依
    法應負刑事責任，並依道路交通管理處罰條例第八十六條第一項之規定加重其刑
    。又被告於肇事後即向警報案接受偵訊並坦承肇事，有警訊筆錄可按，為對於未
    發覺之罪自首而接受裁判，應依法減輕其刑。爰審酌被告之過失程度、所生之危
    害、肇事後之態度及被害人因而受傷，亦同有過失，且被告尚未與被害人達成民
    事和解賠償等一切情狀，判處如主文所示之刑，並諭知易科罰金之折算標準。
三、依刑事訴訟法第二百七十三條之一第一項、第二百九十九條第一項前段，刑法第
    二百八十四條第二項後段、第六十二條前段、第四十一條第一項前段，道路交通
    管理處罰條例第八十六條第一項，罰金罰鍰提高標準條例第一條前段、第二條前
    段，判決如主文。
四、本案經檢察官丁○○到庭執行職務。
中      華      民      國    九十三    年      三      月    二十三    日
                                  臺灣臺中地方法院交通法庭
                                        法  官  張清洲
右正本證明與原本無異。
如不服本判決，應於送達後十日內向本院提出上訴狀（須附繕本），上訴於臺灣高等
法院臺中分院。
                                        書記官
中      華      民      國      九十三      年      三    月    十二    日
附錄論罪科刑法條
刑法第二百八十四條第二項
從事業務之人，因業務上之過失傷害人者，處一年以下有期徒刑、拘役或一千元以下
罰金，致重傷者，處三年以下有期徒刑、拘役或二千元以下罰金。
